臺灣臺中地方法院民事判決
111年度訴字第447號
原      告  蔡婉如  
訴訟代理人  陳俐均律師                      
被      告  廖幸瑜  
            廖雅姿  



共      同
訴訟代理人  梁碧琳  
上列當事人間請求損害賠償事件，本院於民國111年11月21日言
詞辯論終結，判決如下：
    主    文
一、被告應同意原告向第一商業銀行股份有限公司新莊分行領取
    戶名：第一銀行信託專戶泛太建經、帳號：00000000000000
    號帳戶內之新臺幣63萬元，及應連帶給付原告自民國110年1
    1月26日起至清償日止，按週年利率百分之5計算之利息。
二、被告應連帶給付原告新臺幣63萬1,764元，及被告廖幸瑜自
    民國111年2月25日起、被告廖雅姿自民國111年2月15日起，
    均至清償日止，均按週年利率百分之5計算之利息。
三、訴訟費用由被告連帶負擔。
四、本判決第一項、第二項部分，於原告各以新臺幣21萬元、新
    臺幣21萬600元供擔保後，得假執行；但被告如各以新臺幣6
    3萬元、新臺幣63萬1,764元為原告預供擔保後，得免為假執
    行。
　　事實及理由
一、原告主張：
　㈠原告前於民國110年8月3日委託訴外人21世紀不動產南區工學
    加盟店(下稱21世紀不動產南區工學店)就地址臺中市○區○○○
    路000巷00號11樓之2之不動產（下稱系爭不動產），以新臺
    幣（下同）635萬元向賣方即被告2人進行承購，經雙方反覆
    磋商於110年8月7日以上開承購價格簽訂不動產買賣契約（
    下稱系爭買賣契約），簽約當日被告2人委託其父廖錦榮為
    代理人代為簽署系爭買賣契約。
　㈡嗣原告乃依照系爭買賣契約第4條第2項規定，先給付第一期
    簽約款63萬元至第一商業銀行新莊分行之專用帳戶（下稱系
    爭履約保證專戶），後續其餘不動產相關登記作業乃委由訴
    外人陳振德地政士進行聯繫協助，包含相關權狀之補發亦由
    地政士聯繫被告，被告2人本應於110年11月11日前備齊一切
    過戶所需證件資料。詎料，被告2人卻拒不交付相關文件辦
    理後續移轉登記作業，原告乃於110年11月16日以存證信函
    催告被告2人，被告2人於同年月17日收受，惟仍拒絕履行，
    依前開存證信函所示內容，於催告滿7日仍不履行，即解除
    系爭買賣契約，從而系爭買賣契約已於同年月25日合法解除
    。
  ㈢被告廖幸瑜於同12月9日以存證信函稱其從未授權任何人簽訂
    不動產買賣契約，然被告2人授權其父廖錦榮代為簽署系爭
    買賣契約，簽署後亦由特約地政士與被告2人本人聯繫提供
    相關資料，被告2人前期仍配合履行及提供部分相關文件，
    顯見被告2人對於廖錦榮為代理人合法簽署系爭買賣契約乙
    節毫無質疑，被告此項否認之主張顯然與其等於契約簽訂後
    積極協助履行系爭買賣契約義務之行為相違。　　
　㈣依照民法第254條及系爭買賣契約第10條第1項之規定，系爭
    買賣契約因可規則於被告2人之事由遲延並經原告依法催告
    仍不履行，已於110年11月25日合法解除，原告於簽訂系爭
    買賣契約時已給付至系爭履約保證專戶63萬元，被告應於系
    爭買賣契約經合法解除後同意由原告領取，又被告依系爭買
    賣契約第4條第2項規定，應於110年11月11日備齊所有過戶
    文件，其等自同年月12日至原告解除系爭買賣契約之日即同
    年月25日止，應給付按日賠償之懲罰性違約金1,764元及買
    方已支付之同額價款63萬元之違約金。並聲明：⒈如主文第
    一、二項所示。⒉原告願供擔保，請准宣告假執行。
  ㈤對被告抗辯之陳述：
　⒈依照訴外人21世紀不動產南區工學店提供之錄影光碟，被告
    之父廖錦榮與其配偶（下稱廖太太）共同前往21世紀不動產
    南區工學店之營業所磋商系爭買賣契約，過程中廖錦榮不僅
    與仲介人員詳細討論原告提出之特約條款內容，對於雙方僅
    餘7萬元之差距下，尚且可清楚向廖太太表示仲介人員應該
    也要減收仲介費，甚至廖太太有不明白之處，亦係廖錦榮向
    廖太太說明。而最後價格雖非廖錦榮所提出之640萬元，但
    經由仲介人員清楚說明由賣方實拿621萬元，並從仲介費退
    讓5萬元後僅餘14萬元，不影響賣方實拿款項後，同意以635
    萬元成立系爭買賣契約，顯見廖錦榮簽署系爭買賣契約時意
    識清楚，絕非被告所稱廖錦榮年紀大無經驗而遭仲介人員哄
    騙之情。
　⒉被告廖雅姿辯稱簽約當日因急性腸胃炎未到場，雖曾與仲介
    人員劉志宏通話亦因胃痛而急著掛電話，並未同意簽訂買賣
    契約云云，然觀諸前揭錄影內容，仲介人員劉志宏除向被告
    廖姿雅明確說明特約條款之緣由及內容，被告劉雅姿更多次
    反覆向劉志宏提出反問，甚且於劉志宏將手機交還廖太太後
    ，仍持續與廖太太對話並討論價格，最後是因為被告廖幸瑜
    於樓下等待廖太太，被告廖雅姿才遭廖太太掛斷電話，並無
    所謂因身體不適而急著掛電話之情。證人劉哲瑜、阮耀仙、
    劉志宏、吳俐慧之證述內容與前揭錄影光碟內容相符，被告
    2人辯稱對於賣屋乙事完全不知情云云，要屬杜撰。
二、被告則以：
  ㈠訴外人21世紀不動產南區工學店之員工阮耀仙、劉哲瑜為了
    成交案件，欺騙被告父親廖錦榮代被告2人簽署不動產專任
    委託銷售契約書及系爭買賣契約書，還告訴廖錦榮代簽沒有
    關係，廖錦榮是70歲的老人，老實、單純且沒有賣屋經驗，
    且被告2人沒有要賣屋，沒有簽不動產委託銷售契約、不動
    產買賣契約，另依照不動產專任委託銷售契約書第6條第3項
    約定，簽約代理人代理委託人簽立者，應檢附所有權人之授
    權書及印鑑證明交付受委託人收執驗證，訴外人21世紀不動
    產南區工學店並未拿到被告2人之授權書及印鑑證明，就進
    行銷售及簽約，房仲業者持不實之買賣契約通知原告進行後
    續履約程序，違反民法第567條第2項規定，應由房仲業者對
    原告所生損害負責，與被告無關。
　㈡簽約代書陳振德於簽立泛太建經不動產買賣價金履約保證申
    請書及系爭買賣契約時，沒有核對被告2人身份及授權書、
    印鑑證明，就進行簽約，顯有疏失，亦應負法律責任。
　㈢被告在110年10月21日電話中已明確告知沒有要賣房子，房仲
    業者沒有拿到被告2人授權書即進行銷售及簽約，顯有嚴重
    疏失，應付一切法律責任，原告對被告請求126萬1,764元並
    不合理。並聲明：⒈原告之訴駁回。⒉被告願供擔保，請准宣
    告免為假執行。　
三、兩造經法院整理並簡化爭點，其結果如下（配合判決書之製
    作，於不影響爭點要旨下，依爭點論述順序整理內容或調整
    部分文字用語）：
  ㈠兩造不爭執事項：
  ⒈原告於110年8月7日系爭買賣契約，以635萬元向賣方即被告2
    人購買系爭不動產，系爭買賣契約由訴外人即被告之父廖錦
    榮為賣方代理人簽署。
  ⒉系爭買賣契約第3條約定委任泛太建經公司辦理買賣價金履約
    保證，由泛太建經公司將本件價金信託存於第一商業銀行新
    莊分行信託專戶帳號00000000000000帳戶（即系爭履約保證
    專戶）內，原告已於簽約時將第一期簽約款63萬元存入系爭
    履約保證專戶內。
  ⒊系爭買賣契約第5條約定共同授權訴外人陳振德地政士辦理買
    賣標的產權移轉登記、抵押權之塗銷或設定等事宜。
  ⒋系爭買賣契約第4條付款方式約定，賣方應於110年11月11日
    前備齊一切過戶所需之資料並完成用印手續交付陳振德地政
    士收執，以便辦理產權移轉登記作業。
  ⒌原告於110 年11月16日寄發臺中大全街郵局875 號存證信函
    催告被告於7 日內依約備齊一切過戶資料，並完成用印手續
    交付陳振德收執，否則將解除系爭買賣契約，經被告於同年
    月17日收受後仍未履行，系爭買賣契約乃於110 年11月25日
    由原告解除。
  ⒍被告於110年12月9日寄發大里草湖郵局205號存證信函予原告
    ，表示並未授權任何人與原告簽訂系爭買賣契約，事後亦不
    承認他人以被告名義所為之無權代理行為。
  ⒎廖錦榮於110年7月28日以被告2人代理人之身分簽立21世紀不
    動產專任委託銷售契約書，委託21世紀不動產南區工學加盟
    店以688萬元之價格銷售系爭不動產，委託銷售期間自110年
    7月28日起至同年12月31日止。
  ⒏被告廖雅姿於110年7月30日簽立21世紀不動產委託銷售契約
    內容變更合意書，將委託銷售總價修正為660萬元，價格含4
    %仲介費。
  ㈡爭執事項：
  ⒈被告2人是否有授權其父廖錦榮代為簽署系爭買賣契約？
  ⒉原告請求被告應同意由原告向系爭專戶領取已給付之簽約款
    63萬元及自110 年11月26日起算之利息，並依系爭契約第10
    條第1 項約定給付原告自110 年11月12日起至同年月25日止
    14日之懲罰性違約金1,764 元及已付價款同額之違約金63萬
    元，有無理由？
四、得心證之理由
　㈠關於廖錦榮是否有權代理被告2人簽署系爭買賣契約部分：
　⒈被告2人為系爭不動產之所有權人，其等之父廖錦榮於110年7
    月28日以被告2人代理人之名義簽立21世紀不動產專任委託
    銷售契約書，委託21世紀不動產南區工學店以688萬元之價
    格銷售系爭不動產，委託銷售期間自110年7月28日起至同年
    12月31日止；嗣廖錦榮以被告2人代理人身份，於同年8月7
    日於21世紀不動產南區工學加盟店與原告簽署系爭買賣契約
    ，以價金635萬元出售系爭不動產予原告，原告已支付簽約
    金63萬元至系爭履約保證專戶等情，有系爭買賣契約、不動
    產買賣價履約保證申請書、不動產現況說明書、不動產專任
    委託銷售契約書在卷可稽，且為兩造所不爭執，堪信真實。
　⒉按意定代理之授權行為，並非要式行為，其授與無須依照一
    定之方式，明示或默示之授權均得為之，如依本人之行為或
    其他情事足以間接推知其有授權之意思者，即生效力 (最高
    法院84年度台上字第1481號、86年度台上字第1736號判決意
    旨參照)，是就本件而言，倘被告2人確授權廖錦榮為代理人
    簽訂系爭買賣契約，即使廖錦榮於簽約時未提出授權書、委
    任書等授權文件，仍不影響廖錦榮係有權代理被告2人簽訂
    系爭買賣契約。經查：
  ①證人劉哲瑜於本院證稱：我是系爭不動產賣方的仲介，110 
    年7 月28日我同事阮耀仙有帶看其他客戶看同社區另外一戶
    ，當下有遇到廖錦榮的太太，她有跟阮耀仙詢問說她有房子
    要出售，問阮耀仙這邊房子的行情，阮耀仙回來告知我此事
    ，我請他把社區的實價登錄查清楚，再跟廖太太回報，當時
    有約晚上7點在系爭不動產現場碰面。7點的時候有廖錦榮、
    廖太太、我和阮耀仙，廖雅姿在系爭不動產內睡覺，當下有
    告知社區實價登錄及市場價格，並討論出他們欲出售的價格
    ，討論當時廖雅姿、廖幸瑜不在場，當下我有詢問廖錦榮所
    有權人是誰，廖錦榮說是他兩個女兒，他買兩個女兒的名字
    ，他說他可以作主，並有拿權狀給我和阮耀仙看，權狀的門
    牌號碼是整編前的，權狀的名字是被告2人的，當下我有跟
    他說因為不動產所有權人不是廖錦榮，簽約時需要有被告2
    人到場，或有授權書，廖錦榮說可以，當下有請廖錦榮簽不
    動產專任授權委託書，我有解釋專任及一般授權的區別，當
    天討論完就回去。2天後即7月30日，房子有滲漏水及壁癌，
    這部分需要跟買方告知，現況說明書需要有賣方簽名，當天
    晚上7點，我和阮耀仙去系爭不動產現場，在場的有廖錦榮
    、廖太太、廖雅姿、我和阮耀仙，當時有重新討論價格，廖
    雅姿說要調整底價為660 萬元，廖雅姿有在委託銷售契約內
    容變更合意書親自簽名，廖雅姿並在現況說明書項次15親自
    簽名，而且當日就問過廖雅姿後續向誰回報，廖雅姿說跟廖
    錦榮夫妻聯絡即可，主要尊重他們決定。後續有帶看10多位
    客戶，當下廖雅姿都有在場，因為有開門看她的房間等語（
    本院卷第134頁至第136頁），並提出被告廖雅姿親筆簽名之
    委託銷售契約內容變更合意書為證（本院卷第167頁）；另
    證人阮耀仙於本院證稱：我是系爭不動產賣方的仲介，7 月
    28日我們去簽委託書時，是廖錦榮夫妻在場，我們有問女兒
    在家是否要一起討論，他們說廖雅姿在休息，我們有問另外
    一個女兒知道出售房子的事嗎，廖錦榮說他作主就好，廖錦
    榮說他們之前都有討論，兩天後7 月30日，因為系爭不動產
    有漏水及壁癌事情，我們過去補充屋況說明書，在家的女兒
    有在家，我們有跟他談，並請他簽名，請他簽在說明書上，
    也有跟他談價格，談的結果底價是660萬元等語（本院卷第1
    39至第140頁）。　
　②經互核比對證人劉哲瑜、阮耀仙前揭證述，可知被告廖雅姿
    不但對於出售系爭不動產乙事知之甚詳，甚且於110年7月30
    日親自簽署委託銷售契約內容變更合意書，則被告廖雅姿辯
    稱無意出售系爭不動產云云，難以採信。
　③再者，證人即地政士陳振德於本院證稱：我受兩造委託從事
    系爭不動產移轉登記事宜，都是我的助理吳俐慧聯繫雙方，
    簽約時我有問過賣方到場的代理人，代理人是爸爸代理人說
    有經過賣方本人同意授權，並說隔天會補授權書，但不清楚
    為何後來沒有補，本件交易後來因為賣方沒有提供印鑑辦理
    過戶，所以沒有辦理所有權移轉登記等語（本院卷第131頁
    至第133頁）；另證人吳俐慧於本院證稱：我是陳振德開的
    地政事務所代書助理，我因系爭不動產買賣事宜而與被告2
    人聯絡過，我是跟她們聯絡授權書、權狀、印鑑證明、蓋印
    鑑章，這些是賣方要提供的資料，在聯絡的過程中被告2人
    均知道要出售系爭不動產，我有在電話中說爸爸代理你們2
    位簽約，因為沒有你們2位簽名的授權書，我有傳真空白授
    權書到超商請被告接收，授權書我只有傳給其中1人，另外1
    個出嫁的姊姊比較忙，等到碰面時再補簽授權書，在和被告
    聯絡要資料的過程，被告並沒有表示不同意出售房屋或沒有
    授權爸爸代理簽約，我在聯絡被告要過戶資料的一開始，就
    有表明是因為出售房屋需要被告提供所需的資料，簽約後我
    有用LINE跟出嫁的姊姊請她傳身分證給我，因為已經有爸爸
    和另一個被告的身分證，只有缺出嫁姊姊的身分證，後續其
    他資料都沒有拿到，且一開始被告的權狀不見，我跟她們說
    要補發，如果請代書補發1個人要6,000元費用，兩個人就要
    1萬2,000元，她們決定自己申請補發。因為補發需要1個月
    時間，加上列印權狀時間大約要33天，時間到了，我就要她
    們去領權狀，這時她們就說沒有授權給爸爸賣房子，不知道
    要賣房子這件事等語（本院卷第217頁至第220頁）。
　④本院審酌證人陳振僅係單純接受委託辦理系爭不動產所有權
    移轉登記之專業人士，證人朱俐慧更僅係受僱陳振德之助理
    ，與系爭不動產是否交易成功並無利害關係，渠等並無刻意
    維護原告而為虛枉證述之必要。況且，證人朱俐慧與被告2
    人之LINE對話紀錄如下（本院卷第151頁至第165頁）：
　⑴證人朱俐慧於同年8月10日下午2時21分許即與廖雅姿通話，
    且於同日下午3時8分至9時10分許有下列對話：
　　朱俐慧：⒈請姊姊先至戶籍地戶政事務所申請印鑑證明1份（
            申請目的：不動產登記）。
　　　　　　⒉請姊姊帶身分證正本、印章，到中山地政補發權
            狀。
　　　　　　↑第2點若無法親自到要委託辦理，請帶姊姊的身分
            證正反面影本、印鑑章、印鑑證明1份（申請目的
            ：不限定用途）
　　廖雅姿：好、謝謝你喔
　  廖雅姿：哈囉不好意思我知道你下班了，等你有再回！我想
            請問，我爸問說為什麼要去中山地政事務所？我們
            南區這邊的戶政不是在工學路嗎？
    朱俐慧：戶政事務所是申請印鑑證明，中山地政事務所示申
            請補發權狀。
　　廖雅姿：OK，那我跟他們說，謝謝下班時間還抽空回我
　　　　　　我姐說她有加你，你有空再加他一下喔　　　　　
  ⑵證人朱俐慧與廖幸瑜有下列對話：
　A、同年8月10日下午10時26分至翌（11）日上午9時7分
　　朱俐慧：HI
　　廖幸瑜：請問我本人只要去第一項  申請兩份就好了嗎
        　　6.30前去申請得到嗎
　　朱俐慧：⒈請姊姊先至戶籍地戶政事務所申請印鑑證明1份 
        　　（申請目的：不動產登記）。
　　　　　　⒉請姊姊帶身分證正本、印章，到中山地政補發權
　　　　　　狀。
　　　　　　↑第2點若無法親自到要委託辦理，請帶姊姊的身分
            證正反面影本、印鑑章、印鑑證明1份（申請目的
            ：不限定用途）
  B、同年8月18日下午2時1分至5時21分
　   朱俐慧：您好，請拍您的身分證正、反面賴給我，謝謝
　   廖幸瑜（傳送其身分證正、反面照片）　
　   朱俐慧：非常感謝。　
　⑶經細繹前揭對話紀錄，證人朱俐慧於系爭買賣契約簽約後之8
    月10日即與被告2人聯繫，並要求被告廖幸瑜需前往先至戶
    政事務所申請印鑑證明後，繼而前往地政事務所申請補發權
    狀，證人朱俐慧既已表明該印鑑證明之申請目的需為「不動
    產登記」，足認被告2清楚知悉證人朱俐慧係聯繫其等準備
    辦理系爭不動產所有權移轉登記所需之文件，然被告2人對
    於欲辦理系爭不動產所有權移轉登記乙節，除未表現出驚訝
    、不解或詢問何以要辦理移轉登記之外，甚且欣然向朱俐慧
    表示謝意，且被告廖雅姿並代廖錦榮向朱俐慧轉問「我爸問
    說為什麼要去中山地政事務所？我們南區這邊的戶政不是在
    工學路嗎？」、被告廖幸瑜繼而傳送身分證正反面照片給朱
    俐慧，均足證被告2人不但知悉其父廖錦榮以其等代理人名
    義簽訂系爭買賣契約，且於簽約後亦積極配合準備辦理所有
    移轉登記所需之文件，被告2人辯稱無意出收系爭不動產、
    未授權廖錦榮出售系爭不動產云云，委無足取。
　⑤再參以證人即21世紀不動產南區工學店業務員劉志宏於本院
    證稱：我是系爭不動產買方仲介，在110年8月7日簽約前完
    全沒有和被告2人接觸過，在簽約當日有跟廖雅姿通話，印
    象中是用廖爸爸或廖媽媽的手機 與廖雅姿通話，是我向廖
    雅姿說明價位及貸款的問題，因為契約內容變更為660 萬元
    含4%仲介費，因為買方的出價沒有達到660萬元，協調635萬
    元成交，仲介費少拿，等於賣方實拿621萬元，14萬元是賣
    方的仲介費，買方仲介費不算在635萬元內。還有溝通因為
    買方需要貸款到七五成，如果貸款成數不夠就會造成買方違
    約，所以在契約特約事項會載明買方貸款成數為七五成，如
    果貸不到七五成就何意解除買賣契約，沒有買方違約的問題
    ，我和廖雅姿在電話中說明總價及買方貸款成數問題後，她
    說好，就跟爸爸說，沒有說不賣的意思，廖雅姿對於系爭不
    動產委託仲介銷售及洽商過程也沒有表現出驚訝，她就是要
    賣，我只是盡仲介的義務讓雙方達成共識等語（本院卷第21
    2頁至第215頁），而證人劉志宏於110年8月7日向被告廖雅
    姿說明總價、貸款成數等事宜乙節，亦據原告提出當日錄影
    之錄音譯文1份為證（本院卷第367頁至第373頁）。另被告
    廖幸瑜、廖雅姿於其等父母廖錦榮、廖太太於110年8月7日
    至21世紀不動產南區工學店與原告磋商之過程中，亦分別與
    廖錦榮、廖太太有下列通話：
　⑴廖太太（18時41分36秒接LINE電話，為廖幸瑜來電）：對阿
    ，現在還在講，現在是房仲說對方要買633，我跟他說再加7
    萬讓他去講要不要…，他要用633跟我們買…沒啦，是說645啦
    …現在是在3樓、他在1樓…好啦，你在外面等我就好我在忙…
    　
　　廖太太（19時3分接LINE電話，為廖幸瑜來電）：現在還在
    這裡阿，是跟他說到640，現在在樓下他談，我他說好就好
    也不要再說了，我原本要650，阿現在他們還在跟他說。　
　⑵被告廖雅姿與證人劉志宏通話完畢後，尚且與其父母廖錦榮
    、廖太太以電話擴音為下列對話：
　　廖太太：現在640
　　廖雅姿：640還OK阿
　　廖太太：對阿，我一直跟他說625不行我女兒會罵我，然後
            房仲現在是625然後去跟他講625，阿他就下面他講
            講講，講很久，我就說645降5萬，不要就不要再說
            了
　　廖雅姿：對阿。因為你就是
　　廖太太：我就是說我已經降了10萬了，不要就算了，因為64
            5，3％，我們還要給他19.2萬
　　廖雅姿：哦，對對對
　　廖太太：後面是說640要給他們19.2萬
　　廖雅姿：你說房仲喔
　  廖太太：對阿，3％這樣應該可以吧
　　廖雅姿：你沒他說660，房仲說660
　　廖太太：660是4％現在剩3％的錢
　　廖錦榮：沒有，之前是說650而已
　　廖太太：650，4％，但後來又說660，4％，因為他們現在再減
            對於他們的仲介費會虧
　　廖雅姿：本來就是，像我學長說的，你虧一點我虧一點
　　廖太太：對阿，我已經減10萬了，不要就算了
　　廖雅姿：對阿阿，房仲那邊也要虧一點趴數出來，又沒有幫
            我們賣到660
　　廖太太：沒有，是650
　　廖雅姿：沒有，我當初說660才給他4％喔，我有再寫過
　　廖太太：啊現在剩下3％你聽不懂，好啦，幸瑜打來了，可能
            在樓下等到不耐煩了
　　此有譯文1份附卷可參（本院卷第371頁至第373頁）。是以
    ，被告2人既然知悉其父母廖錦榮、廖太太於110年8月7日前
    往21世紀不動產南區工學店與原告磋商價格並欲簽立買賣契
    約，被告廖幸瑜於磋商過程中並曾以電話和廖太太討論價格
    ，被告廖雅姿甚且由仲介人員向其報告出買賣之總價、貸款
    成數等事宜，繼而對於系爭不動產之出售價格表示「640還O
    K阿」，益見被告2人確有意出售系爭不動產，且授權廖錦榮
    為代理人簽訂系爭買賣契約甚明，被告2人前揭所辯，要屬
    無稽。
　⑥至證人廖錦榮於本院雖證稱：我在簽系爭買賣契約前，被告2
    人並沒有授權同意由我代理出售系爭不動產，以635萬元成
    交出售也沒有得到被告2人同意，廖幸瑜從來不知道我要把
    房子賣掉，廖雅姿知道我要賣房屋，但不怎麼同意，我有說
    所有權人是我女兒，我有說我可以作主，簽約當天也不知道
    有房仲電話聯絡我女兒貸款的事情，買方的房仲說簽約後有
    打電話給廖雅姿，當時我頭昏腦脹云云，然被告廖雅姿於11
    0年8月7日簽約前業經證人劉志宏向其報告出買賣之總價、
    貸款成數等事宜，繼而對於系爭不動產之出售價格表示「64
    0還OK阿」等情，均如前述，而廖錦榮當日於房仲協助磋商
    價格之過程中，除與廖太太多次討論出售價格外，並向仲介
    人員表示應該減收仲介費用，有錄影及譯文1份可佐（本院
    卷第349頁至第383頁），廖錦榮對於出售系爭不動產之價格
    、仲介費用等節，思路清晰、條理分明，且與仲介人員應對
    自如，期間廖錦榮甚且向廖太太表示感覺商議不會成功、商
    議不成就算了，並無所謂頭昏腦脹或遭哄騙之情形，而證人
    廖錦榮於本院證述之內容，既與客觀之錄影過程不符，益見
    其所為證詞，無非維護被告2人之詞，無從採信。
　⑦綜上以觀，已足以間接推知被告2人確授權其父廖錦榮出售並
    簽訂系爭買賣契約之意思至明。
  ㈡被告應同意由原告向系爭履保證專戶領取已給付之簽約款及
    自契約解除後之遲延利息，並支付懲罰性違約金及已付價款
    同額之違約金：
  ⒈依系爭買賣契約第4條約定，被告2人應於110年11月11日備齊
    一切過戶所需之證件資料並完成用印手續交付特約地政士收
    執，以便辦理產權移轉登記（本院卷第27頁），然被告2人
    以廖錦榮無權代理為由，迄未交付過戶所需證件以辦理產權
    移轉登記，為兩造所不爭執，業如前述，是被告2人有遲延
    給付之情事，自堪認定。
  ⒉又系爭買賣契約第10條第1項約定：「賣方若違反本契約應履
    行之義務時，自違約之翌日起至改善完成之日止，應按日依
    買方已付價款萬分之二計算懲罰性違約金與買方，倘經買方
    定7日以上期限催告改善仍不履行時，買方除得逕行解除本
    契約且請求返還已付價款外，並得請求賣方賠償按買方已付
    之同類價款作為違約金。」。查被告2人迄未交付過戶所需
    證件以辦理產權移轉登記，經原告於110年11月16日寄發臺
    中大全街郵局第875號存證信函予被告2人，催告被告於函到
    7日內備齊一切證件並完成用印手續交付地政士等義務，被
    告2人已於同年月17日收受該存證信函，然被告2人仍未於原
    告上開催告期限內（即110年11月24日前）備齊一切證件並
    完成用印手續交付地政士，則原告依系爭買賣契約第10條第
    1項約定，以該存證信函表示被告屆期仍未完成上開義務即
    解除系爭買賣契約之意思表示，自屬有據。
　⒊按契約解除時，當事人雙方應互負回復原狀之義務，由他方
    所受領之給付物，應返還之，如其所受領之給付為金錢者，
    應附加自受領時起之利息償還之，民法第259條第1款、第2
    款定有明文。本件既因可歸責於被告2人之事由，致給付遲
    延，且原告已於110年11月25日即解除兩造間系爭買賣契約
    ，而原告已付價金63萬元係存入系爭履約保證專戶內，亦為
    兩造所不爭執，則原告請求被告應同意原告向第一商業銀行
    新莊分行領取系爭履約保證專戶內之63萬元，暨僅請求自契
    約解除日即110年11月26日起至清償日止按週年利率百分之5
    計算之利息，均屬有據。另被告既因可歸責之事由，由原告
    解除系爭買賣契約，則原告按系爭買賣契約第10條第1項約
    定，併請求①被告自違約之翌日即110年11月12日（即被告於
    110年11月11日應備齊一切過戶所需證件資料並完成用印手
    續交付地政士收執之翌日）起至111年11月25日契約解除之
    日止，應按日依買方已付價款萬分之二計算之懲罰性違約金
    1,764元（計算式：630000元×2/10000×14日＝1764元），暨②
    原告解除系爭買賣契約後，請求賣方即被告賠償按買方已付
    之價款63萬元作為違約金，亦屬有據，均應准許。
　⒋末按「買方若為2人以上時，應負連帶責任。賣方若為2人以
    上時，亦同」系爭買賣契約第6條第1項約定有明文。是原告
    據此主張被告2人上開給付，均應負連帶給付之責，亦有理
    由，應予准許。
　⒌再按給付無確定期限者，債務人於債權人得請求給付時，經 
    其催告而未為給付，自受催告時起，負遲延責任。其經債權
     人起訴而送達訴狀與催告有同一之效力；又遲延之債務，
    以 支付金錢為標的者，債權人得請求依法定利率計算之遲
    延利 息。但約定利率較高者，仍從其約定利率；而應付利
    息之債 務，其利率未經約定，亦無法律可據者，週年利率
    為百分之 5，民法第229條第2項、第233條第1項、第203條
    分別定有明 文。查原告對被告之上開懲罰性違約金、違約
    金之請求權，核屬無確定期限之給付，本件既經原告提起民
    事訴訟，被告迄未給付，當應負遲延責任，故原告主張被告
    應加計自本件起訴狀繕本送達翌日起即被告廖幸瑜自111年2
    月25日起、被告廖雅姿自111年2月15日起（民事起訴狀係於
    111年2月14日寄存送達被告廖幸瑜，依民事訴訟法第138條
    第2項規定，經10日發生效力；民事起訴狀則於111年2月14
    日送達被告廖雅姿，均有送達證書在卷可憑，見本院卷第81
    、83頁），均至清償日止，按週年利率5%計算之利息，核無
    不合，應予准許。
五、綜上所述，原告主張依系爭買賣契約第10條第1項及民法第2
    54條解除契約回復原狀之法律關係，請求被告應同意原告向
    第一商業銀行新莊分行領取系爭履約保證專戶內之63萬元暨
    自系爭買賣契約解除之日起至清償日止，按週年利率百分之
    5計算之利息；暨依系爭買賣契約第10條第1項約定，請求被
    告應給付懲罰性違約金及違約金共計63萬1764元，及被告廖
    幸瑜自111年2月25日起、被告廖雅姿自111年2月15日起，均
    至清償日止，按週年利率百分之5計算之利息，均為有理由
    ，應予准許。
六、兩造分別陳明願供擔保請為宣告假執行或免為假執行，經核
     均與規定相符，爰分別酌定相當之擔保金額予以宣告之。
    　
七、本件判決基礎已臻明確，兩造其餘之攻擊防禦方法及舉證，
    經本院斟酌後認與本件判決結果均不生影響，爰不逐一論列
    。
八、訴訟費用負擔之依據：民事訴訟法第78條、第85條第2 項。
中　　華　　民　　國　　111 　年　　12　　月　　15　　日
                  民事第一庭    法  官  江彥儀
正本係照原本作成。
如對本判決上訴，須於判決送達後20日內向本院提出上訴狀。如
委任律師提起上訴者，應一併繳納上訴審裁判費。
中　　華　　民　　國　　111 　年　　12　　月　　16　　日
                                書記官  李俊毅